【裁判字號】    92,上易,2662
【裁判日期】    921107
【裁判案由】    家暴傷害
【裁判全文】
臺灣高等法院刑事判決                          九十二年度上易字第二六六二號
    上  訴  人
    即  被  告  乙○○
右上訴人因家暴傷害案件，不服臺灣基隆地方法院九十二年度易字第九五號，中華民
國九十二年八月十八日第一審判決（起訴案號：臺灣基隆地方法院檢察署九十二年度
偵字第八四九號），提起上訴，本院判決如左：
    主  文
上訴駁回。
    事  實
一、乙○○、甲○○為配偶，屬於家庭暴力防治法第三條第一款所指之家庭成員關係
    。彼等於民國九十一年十月二十七日晚間，在基隆市○○路七二七號「七二七餐
    廳」，為慶祝其子滿週歲而宴請親友，席開三桌。後來，乙○○因有要務待處理
    ，見甲○○已有醉意，遂先離席，並將小孩載回其基隆市○○街一巷二十七號之
    乙○○之不告而別而生氣，雙方再次激烈爭執。當甲○○拿起家中小木椅（小板
    凳）而丟向乙○○時，乙○○一怒之下，竟基於傷害之犯意，以右手持拾起几上
    之玻璃煙灰缸一個，朝甲○○之頭部用力砸下，使其頭皮撕裂傷一公分（紅腫三
    公分），經送醫急診縫合後，仍造成腦震盪之傷害。
二、案經被害人甲○○訴請台灣基隆地方法院檢察署檢察官偵查而聲請以簡易判決處
    刑，由原審改依通常程序審理。
    理  由
一、訊據上訴人即被告乙○○，坦承於右揭時、地傷害甲○○之事實，惟仍否認其有
    傷害之犯行，辯稱：當天因小孩生日喝醉酒，才先帶小孩回去，事屬突發才傷害
    告訴人，當時係以木製煙灰缸丟告訴人，並非蓄意傷害，事後已到岳家道歉云云
    。
二、經查：右揭事實，業據告訴人甲○○指訴綦詳，並經證人即被告之子的奶媽楊陳
    麗華證明屬實（第一審卷第五０─五一頁），復有行政院衛生署基隆醫院診斷證
    明書三紙在卷可稽。按告訴人受傷後，於半夜先至基隆醫院治療，翌（二十八）
    日上午再至長庚醫院治療等情，業據告訴人陳明（第一審卷第二三頁）。而告訴
    人因頭皮裂傷，而於九十一年十月二十八日急診，經縫合手術等情，有行政院衛
    生署基隆醫院九十二年五月十六日九二基醫病字第０九二０００三三八四號函附
    告訴人之病歷一紙可考 (第一審卷第二八─二九頁)。另九十二年十月二十八日
    上午，告訴人前往長庚醫院治療時，主訴「昨晚被煙灰缸打到，現嘔吐」，其病
    史上亦記載「被丈夫用煙灰缸砸頭，早上吐三、四次」等情，亦有財團法人長庚
    紀念醫院基隆醫院九十二年七月九日（九二）長庚院基字第一九三八號函附之告
    訴人急診病歷可憑 (第一審卷第五八─六六頁)。據此，足見告訴人 (原判決誤
    載為被告，應予更正)確有頭部裂傷，並產生腦震盪之傷害無疑。其次，綜合前
    開病歷資料，告訴人之現病史明確記載「傷口（左頭頂）1cm laceration」 (第
    一審第六十頁)，而急診護理記錄單上皮膚外傷部分，亦記載「HI Scalp l/w
    1cm」 (第一審第六二頁)，核與行政院衛生署基隆醫院之驗傷診斷書所載裂傷一
    點五公分之病情 (偵查卷第十三頁)，較為吻合。因此，告訴人頭部裂傷部分，
    應為一公分，並非三公分無訛。再者，被告雖稱持砸告訴人者係本製煙灰缸云云
    ，惟告訴人甲○○已指明係玻璃煙灰缸，而非木製的 (第一審卷第二五頁)，經
    比較兩種煙灰缸外形之照片 (第一審卷第四十頁、第五四頁)，被告所指之木製
    煙灰缸，體大形厚，若以此砸擊告訴人，其造成之傷害，恐非僅如此而已，是應
    以告訴人之指訴可信。綜上所述，本案事證明確，被告前揭避重就輕之辯詞，尚
    非可採，其犯行洵堪認定。
三、核被告所為，係犯刑法第二百七十七條第一項之傷害罪。因配偶係家庭成員，家
    庭成員間故意實施家庭暴力行為而成立其他法律所規定之犯罪，為家庭暴力罪，
    家庭暴力防治法第三條第一款、第二條第二項分別定有明文，故屬於家庭暴力防
    治法所定之家庭暴力罪。
四、原判決以被告罪證明確，適用家庭暴力防治法第二條第二項、刑法第十一條前段
    、第二百七十七條第一項、第四十一條第一項前段、罰金罰鍰提高標準條例第一
    條前段、第二條之規定，審酌被告之品行、生活狀況、智識程度、犯罪之動機、
    目的、犯罪所生之危害、犯後之態度，並考量被告未與告訴人達成和解，告訴人
    受傷之頭部要害，已造成腦震盪，惡性非輕，且係對於配偶為之，值得非難，惟
    因衝突出於偶發，並非出於預謀，而被告素行尚佳，亦有台灣高等法院被告全國
    前案紀錄表可資查考等一切情狀，判處有期徒刑四月，並諭知易科罰金之折算標
    準，且說明煙灰缸無庸宣告沒收之理由。經核認事用法，均無違誤，量刑亦稱妥
    適。被告仍執前詞，提起上訴，指摘原判決不當，為無理由，應予駁回。
據上論斷，應依刑事訴訟法第三百六十八條，判決如主文。
本案經檢察官郭啟東到庭執行職務。
中      華      民      國    九十二    年    十一      月    七        日
                              臺灣高等法院刑事第九庭
                                  審判長法  官  官  有  明
                                        法  官  周  盈  文
                                        法  官  洪  曉  能
右正本證明與原本無異。
不得上訴。
                                        書記官  劉  文  美
中      華      民      國    九十二    年    十一      月    七        日
附錄：本案論罪科刑法條全文
刑法第二百七十七條第一項：
傷害人之身體或健康者，處三年以下有期徒刑，拘役或一千元以下罰金。
（罰金已經罰金罰鍰提高標準條例提高為十倍）


司法院資訊處製作；財團法人民間司法改革基金會備份。
